【裁判字號】    92,聲,82
【裁判日期】    920425
【裁判案由】    
【裁判全文】
臺灣新竹地方法院民事裁定  九十二年度聲字第八二號
    異  議  人  丑○○
    異  議  人  寅○○○
    相  對  人  戌○○
    相  對  人  卯○○
    相  對  人  申○○
    相  對  人  巳○○
    相  對  人  辰○○
    相  對  人  午○○
    相  對  人  未○○
    相  對  人  酉○○
    相  對  人  甲○
    相  對  人  辛○○
    相  對  人  壬○○
    相  對  人  庚○○
    相  對  人  乙○○
    相  對  人  己○○
    相  對  人  子○○
    相  對  人  戊○○
    相  對  人  丙○○
    相  對  人  丁○○
    相  對  人  癸○○
右當事人間請求所有權移轉登記事件，聲請人聲明異議，本院裁定如左：
    主    文
異議駁回。
程序費用由聲請人負擔。
    理    由
一、本件聲明異議意旨略以：本院受理之八十四年度重訴字第一一四號原告即相對人
    等九人與被告即異議人間所有權移轉登記事件，因不服臺灣高等法院九十年度重
    上更（一）字第一三一號民事判決而上訴，雖遭最高法院以九十一年度台上字第
    一五四九號裁定駁回，但仍於期限內即民國九十一年九月九日向最高法院民事庭
    提出民事異議狀，請求救濟中，故救濟程序尚未終結，然本院竟核發載有「．．
    業經臺灣高等法院九十年度重上更（一）字第一三一號判決確定」之確定證明，
    並認定該事件業已確定，顯與事實不符。又依現行遺產及贈與稅法第二十三條：
    「被繼承人死亡遺有財產者，納稅義務人應於被繼承人死亡之日起六個月內向戶
    籍所在地主管稽徵機關依本法規定辦理遺產稅申報」、第四十一條：「遺產稅納
    稅義務人繳清應納稅款．．．後主管稽徵機關應發給稅額繳清證明書．．．」、
    第四十二條「地政機關及其他政府機關．．．辦理遺產之產權移轉登記時，應通
    知當事人檢附稽查機關核發之稅款繳清證明書．．．其不能繳付者，不得逕為移
    轉登記之規定」，相對人即案外人鄭萬釘及陳陣之繼承人戌○○等八人及甲○等
    七人，應先依上開規定為遺產稅之申報及完稅等手續後，始得稱為合法之繼承人
    ，故原審判決不察，即遽以認定其等為合法之繼承人，非法所許。為此，爰聲請
    （一）將原發給相對人之判決確定證明書廢棄；（二）准俟九十一年九月九日向
    最高法院提出之九十一年度台上字第一五四九號民事異議救濟程序終結並補齊主
    管稽徵機關發給之稅款繳清證明書後辦理，如有未准，亦請向最高法院連繫洽辦
    ，與依法不予執行等語。
二、按當事人得請求法院，付與判決確定證明書。判決確定證明書，由第一審法院付
    與之。但卷宗在上級法院者，由上級法院付與之。判決確定證明書，應於聲請後
    七日內付與之。前三項之規定，於裁定確定證明書準用之；裁定經宣示後，為該
    裁定之法院、審判長、受命推事或受託推事受其羈束；不宣示者，送達後受其羈
    束。但關於指揮訴訟或別有規定者，不在此限。民事訴訟法第三百九十九條、第
    二百三十八條分別定有明文。又法院誤認未確定之裁判為確定，而依聲請付與確
    定證明書者，不生該裁判已確定之效力。至法院依當事人之聲請，付與判決確定
    證明書，僅在將判決確定之事實通知當事人，並無裁定之性質，縱令該確定證明
    書所載內容有錯誤情事，亦無許當事人對之聲明不服之餘地。最高法院八十七年
    台抗字第二八七號裁定可資參照。另對於終審法院之裁定有所不服者，除合於法
    定再審原因得聲請再審外，不容以其他之方法聲明不服。故不服終審裁定而未以
    聲請再審之程序為之者，仍應視其為再審之聲請，而依聲請再審程序調查裁判。
    最高法院亦著有三十四年聲字第二六三號判例可稽。
三、經查，聲請人與相對人間所有權移轉登記事件，經本院於八十四年十二月十一日
    以八十四年度重訴字第一一四號判決相對人敗訴；相對人不服而提起上訴，經臺
    灣高等法院於八十七年一月十五日以八十五年度重上字第一四五號改判相對人一
    部勝訴，一部敗訴；嗣相對人就其敗訴部分不服，上訴至最高法院，經最高法院
    於九十年十一月二日以九十年度台上字第一九七一號判決廢棄原審判決，並將該
    事件發回臺灣高法院，經臺灣高等法院於九十一年三月二十六日以九十年度重上
    更（一）字第一三一號判決除確定部分外，改判相對人勝訴，而異議人等不服，
    再上訴至最高法院，經最高法院於九十一年八月八日以九十一年度台上字第一五
    四九號裁定駁回異議人之上訴，該駁回上訴之裁定，分別於九十一年八月二十七
    日、二十九日、三十日及同年十一月二十一日、同年十二月九日合法送達於異議
    人及相對人，有送達回證附於最高法院九十一年度台上字第一五四九號民事卷宗
    第一０六頁至一二二頁及本院八十四年度重訴字第一一四號民事卷宗可稽，是原
    臺灣高等法院九十年度重上更（一）字第一三一號判決即於兩造合法收受駁回上
    訴裁定時即告確定，故本院依相對人戌○○、卯○○、申○○、巳○○、辰○○
    、午○○、未○○、酉○○之聲請，而於九十一年十二月十一日核發確定證明書
    ，並無不合。至異議人雖於九十一年九月九日復對最高法院九十一年度台上字第
    一五四九號裁定聲明異議，然揆諸上開判例意旨，其所為之聲明異議，應視為對
    該裁定再審之聲請，要不影響上開判決業已確定之效力。況法院所核發之確定證
    明，僅係將判決確定與否之事實通知當事人而已，並無法院裁定之性質，故依前
    揭裁判意旨，異議人亦不得對之聲明不服。
四、另異議人指摘相對人等未依遺產及贈與稅法之規定，辦理遺產稅之申報及繳納稅
    款，故非合法繼承人，應待異議人對最高法院九十一年度台上字第一五四九號裁
    定所為之救濟程序終結，並補齊主管稽徵機關發給之稅款繳清證明書後辦理一節
    ，惟查，異議人對最高法院九十一年度台上字第一五四九號裁定所為之聲明異議
    ，已經最高法院以九十二年度台聲字第一二三號裁定駁回在案，業據本院依職權
    調閱上開卷宗，核閱無訛，而異議人所述上開事項，亦與本院核發確定證明書並
    無任何關聯，亦非本院於核發確定證明書時得審酌之事項，故異議人此部分之聲
    明，於法亦屬無據。
五、綜上所述，本件聲請人聲明異議，於法不合，應予駁回。爰依民事訴訟法第九十
    五條、第七十八條，裁定如主文。
中      華      民      國    九十二    年      四      月    二十五    日
                                  臺灣新竹地方法院民事第一庭
~B法      官  王鳳儀
右為正本，係照原本作成。
如對裁定抗告，須於判決送達後十日內向本院提出抗告狀。
~B法院書記官  王恬如
中      華      民      國    九十二    年      四      月    二十九    日


司法院資訊處製作；財團法人民間司法改革基金會備份。
